臺灣臺中地方法院刑事判決　　　　　　　　　　　　九十一年度易緝字第一九四號
　　公　訴　人　臺灣臺中地方法院檢察署檢察官
　　被　　　告　丙○○
右列被告因竊盜案件，經檢察官提起公訴（九十年度偵字第一九五八五號），本院判
決如左：
    主  文
丙○○無罪。
    理  由
一、公訴意旨略以：被告丙○○與同案被告乙○○（另經本院九十一年度易字第二二
    號先行判決確定）共同意圖為自己不法之所有，於民國九十年五月十五日晚上九
    時五十分許，持鐮刀一把為工具在臺中縣清水鎮○○路西濱橋下西邊二百公尺處
    農田，竊取被害人甲○○所種植之韭菜，總共割取一大紙箱又兩大麻布袋。經被
    害人甲○○發覺報警當場查獲同案被告乙○○，被告丙○○則乘隙逃逸。因認被
    告丙○○涉有刑法第三百二十一條第一項第三款之加重竊盜罪嫌。
二、按犯罪事實應依證據認定之，無證據不得推定其犯罪事實；又不能證明被告犯罪
    者，應諭知無罪之判決，刑事訴訟法第一百五十四條、第三百零一條第一項分別
    定有明文。次按事實之認定，應憑證據，所謂證據，須適於為被告犯罪事實之證
    明者，始得採為斷罪資料，如未能發現相當證據，或證據不足以證明，自不能以
    推測或擬制之方法以為裁判基礎；又認定不利於被告之事實，須依積極證據，苟
    積極證據不足為不利於被告事實之認定時，即應為有利於被告之認定，更不必有
    何有利之證據，最高法院五十三年臺上字第二七五０號、三十年上字第八一六號
    、四十年臺上字第八六號分別著有判例可資參照。再按共同被告不利於己之陳述
    ，固得採為其他共同被告犯罪之證據，惟此項不利之陳述，須無瑕疵可指，而就
    其他方面調查，又與事實相符，始得採為其他共同被告犯罪事實之認定，自難專
    憑此項供述，為其他共同被告犯罪事實之認定。最高法院四十六年台上字第四一
    九號、三十一年上字第二四二三號復著有判例可參。
三、公訴人認被告丙○○涉有前開共同加重竊盜罪嫌，無非係以同案被告乙○○之供
    述、被害人甲○○之指訴、贓物領據一紙及扣案之鐮刀一把，資為論據。訊據被
    告丙○○則堅詞否認有何共同竊取韭菜之犯行，辯稱：同案被告乙○○並未去過
    伊位在臺中縣清水鎮下湳里的家中，同案被告乙○○之供述前後矛盾不可採等語
    。
四、經查：
（一）同案被告乙○○於警訊、偵查及本院九十一年度易字第二二號竊盜案件審理中
      ，固均供陳：於右揭時、地確係與被告丙○○共同持鐮刀竊取被害人甲○○之
      韭菜等語。然質之其與被告丙○○共同竊取韭菜之原由，於九十一年四月二十
      四日審理時先係證稱：「那天我去被告家裡，因為沒有東西吃，故我們才一起
      出去要割韭菜來吃。是被告及被告朋友提議去割韭菜來吃的。」等語；嗣於同
      年六月十七日審理時則改稱：「（問：前庭稱一起聚餐的地點？）我沒有這樣
      講」「（問：為何會與被告去割韭菜？）我與被告是在路上碰到的，我在清水
      武鹿里那邊碰到被告的，被告那時喝醉了，被告說沒有東西吃．．．」等語，
      有本院訊問筆錄在卷可稽，足見同案被告乙○○就與被告丙○○共同前去竊割
      韭菜之相遇情節及動機，前後所陳已非一致。而就扣案之鐮刀一把究係何人所
      有一節，同案被告乙○○於警訊時先係供稱：「是我從家裏帶去的」等語；於
      偵查中及本院九十一年度易字第二二號竊盜案件審理時則改稱：「．．．刀子
      是丙○○帶去的．．．」等語；於本件審理時又先證稱：「（問：鐮刀何來？
      ）是被告帶去的。鐮刀是自被告住處拿出來的」等語，嗣則改稱：「我與被告
      是在路上碰到的，．．．鐮刀被告是自何取來我不知道」等語，有各該筆錄可
      考。可知同案被告乙○○就扣案鐮刀之出處，前後供陳亦有出入。是以，同案
      被告乙○○供述其係與被告丙○○共同竊割韭菜云云，是否可採，尚非無疑。
（二）被害人甲○○復到庭結證稱：「（問：發現竊賊經過？）本案發生之前，我的
      韭菜田就已經被偷割很多次，本件是我發現的第三次。查獲當天早上我就發現
      韭菜田被割很多，我就打算晚上要抓竊賊，當天晚上我到田裡時，就覺得怪怪
      的，遠遠的有看到我的田裡有不是我放的東西，有紙箱顏色不是我放的，我開
      小貨車慢慢接近，就發現有壹台機車停在那裡，有兩個人在那裡偷割韭菜，遠
      遠的我看不清楚他們的長相，但他們以為小貨車是要載韭菜，一個人就走過來
      叫我名字，一個看不行了，就往後逃走，叫我名字的那個人我有認識，就是乙○○，乙○○那時抱很多韭菜。另一個跑走的我沒有看到長相，黑黑的一個，
      我只知道是一個中年人，身高、體型都不是看的很清楚．．．」「（問：在現
      場中黑暗中所看到得那個人與當庭被告是否相似？）身高差不多，身材差不多
      ，但面貌我沒有看清楚。」等語，有本院九十一年五月十三日訊問筆錄可參。
      基此，被害人甲○○既未能就與同案被告乙○○一同竊盜之竊賊面容，察看清
      楚，甚者連該名行竊者之身高、體型均未能辨明，則依被害人甲○○指訴之情
      節，至多僅能證明當時竊取韭菜之人，確係二人，尚難據以推認另一名行竊之
      人即係被告丙○○。
（三）又卷附之贓物認領保管單一紙及扣案之鐮刀一把，均僅能證明同案被告乙○○
      與另名逃逸之竊賊確有共同持該把鐮刀，竊割如贓物認領保管單所示數量之韭
      菜等事實，然據此亦無從推得另名逃逸之竊賊即係被告丙○○。
（四）綜上所陳，被害人甲○○之指述、卷附之贓物認領保管單一紙及扣案之鐮刀一
      把，既均不能證明被告丙○○確實犯有本件竊盜之事實，而依前述，同案被告
      乙○○之供陳又有前後不一之瑕庛，揆諸前揭說明，尚難專憑該項供述遽認被
      告丙○○之犯行，應認公訴人所舉之證據尚不足以證明被告犯罪。此外本院復
      查無其他積極證據足以證明被告丙○○確有公訴人所指之攜帶屬於兇器之鐮刀
      ，與同案被告乙○○共同竊取韭菜之犯行，不能證明被告丙○○犯罪，依首揭
      說明，自應依法諭知無罪之判決。
據上論斷，應依刑事訴訟法第三百零一條第一項，判決如主文。
本案經檢察官陳忠榮到庭執行職務
中      華      民      國      九十一      年     七     月    十七    日
                                臺灣臺中地方法院刑事第二庭
                                    法  官  莊  嘉  蕙
右正本證明與原本無異。
如不服本判決，應於送達後十日內向本院提出上訴狀（須附繕本），上訴於臺灣高等
法院臺中分院。
                                    書記官
中      華      民      國      九十一      年     七     月    十七    日
